【裁判字號】    99,交聲,1576
【裁判日期】    991026
【裁判案由】    違反道路交通管理處罰條例聲明異議
【裁判全文】
臺灣臺北地方法院交通事件裁定        99年度交聲字第1576號
原處分機關  臺北市交通事件裁決所
異  議  人
即受處分人  乙○○
上列異議人即受處分人因違反道路交通管理處罰條例案件，對於
臺北市交通事件裁決所民國 99年10月4日所為之處分（原處分案
號：北市裁罰字第裁22-A00HBF433號）聲明異議，本院裁定如下
：
    主  文
異議駁回。
    理  由
一、異議意旨略以：異議人即受處分人（下稱異議人）於民國99
    年8月27日17時46分，騎乘車牌號碼387-CVV號重型機車，行
    經臺北市○○路欲左轉虎林街89巷，見正前方燈號為黃燈，
    即跟著其他待轉區之機車左轉虎林街89巷，行至前開巷內約
    五公尺處，為當時在巷口等紅燈之員警甲○○攔停，舉發其
    闖紅燈，惟異議人當時係黃燈左轉，並非違規紅燈左轉，是
    臺北市交通事件裁決所依道路交通管理處罰條例第 53條第1
    項之駕車行經有燈光號誌管制之交岔路口闖紅燈，裁罰異議
    人新臺幣（下同）1,800元，並依同條例第 63條第1項第3款
    規定，記違規點數3點，於法不合，爰聲明異議云云。
二、按汽車（包括機器腳踏車，道路交通安全規則第2條第1項第
    1 款參照）駕駛人行經有燈光號誌管制之交岔路口闖紅燈者
    ，處1,800元以上5,400元以下罰鍰；汽車駕駛人有下列各款
    所列條款之一者，除依原條款處罰鍰外，並予記點：……三
    、有第 43條、第53條或第54條情形之一者，各記違規點數3
    點。道路交通管理處罰條例第 53條第1項、第63條第1項第1
    款，分別定有明文。又依違反道路交通管理事件統一裁罰基
    準表之規定，違反道路交通管理處罰條例第 53條第1項，其
    違規車種類為機器腳踏車，裁罰1,800元，併此敘明。
三、異議人乙○○於本院調查時，就其於99年8月27日17時46 分
    ，騎乘車牌號碼 387-CVV號重型機車，行經臺北市○○路左
    轉虎林街89巷，且事發現場係有燈光號誌管制之路段等情，
    固不爭執，然矢口否認有闖紅燈之違規行為，辯稱：其左轉
    虎林街89巷時，松山路之燈號為黃燈云云。經查：依證人即
    當日在場執勤之臺北市政府警察局信義分局五分埔派出所（
    現任職臺北市政府警察局信義分局偵查隊）警員甲○○，於
    本院調查時結證稱：「（問：本件受處分人違規舉發經過為
    何？） 99年8月27日17時46分左右，我當時騎警用機車從臺
    北市○○街89巷要右轉至松山路，該路口是Ｔ字路口，當時
    我的位置在虎林街89巷口時號誌是綠燈，而松山路上直行及
    左轉虎林街89巷之燈號為紅燈，當時松山路機車待轉區上沒
    有車輛，這時我看到受處分人騎乘 387-CVV重型機車直接從
    松山路左轉虎林街89巷，我就將受處分人攔停告發」、「（
    問：在本件舉發受處分人之前，你與受處分人是否完全不認
    識，有無任何恩怨關係？）沒有任何恩怨關係，以前受處分
    人有打過 110報案，有去處理過她所報的案件，除此之外，
    我與受處分人並無任何接觸，也不認識受處分人」、「（問
    ：本院有依法調閱路口監視錄影帶，據回覆稱路口監視錄影
    帶已經覆蓋洗掉了，在受處分人依法申訴期間，有無調閱該
    監視錄影帶？）受處分人被舉發後，有提出申訴，我接到該
    申訴案件之交辦單後，就去調閱該監視錄影帶，但事發當時
    的監視錄影紀錄已經被洗掉覆蓋了」、「（問：你是如何確
    定在虎林街89巷所看到的燈號為綠燈時，受處分在松山路要
    左轉時的燈號一定是紅燈，而非黃燈？）因我當時已經騎機
    車離虎林街89巷大約10公尺左右，正要右轉松山路，當然虎
    林街89巷的號誌為綠燈，我同時有看到松山路左轉虎林街89
    巷的機車已經左轉進入虎林街89巷內，松山路上機車待轉區
    上已經沒有其他機車，我當時有看到松山路上方向的號誌是
    紅燈，接著看到受處分人紅燈左轉，所以我才依法攔停舉發
    ，我可以確定受處分人從松山路左轉虎林街89巷時的號誌是
    紅燈，如果我有疑慮，我就不會將受處分人攔停開單舉發」
    等語（見本院99年10月25日訊問筆錄）。本院參諸證人甲○
    ○警員與異議人間不僅未有任何怨隙，且係毫不相識之人，
    衡情證人應無設詞攀誣，或虛構違規事實陷害異議人之理，
    況警員執行公務時，本身即受有行政懲處責任之監督，且其
    到庭具結作證，更係以刑事責任擔保其證言之真實性，故證
    人甲○○警員之前開證述內容，應可採信。次查，交通違規
    行政爭訟之舉證責任原理，應非如刑事案件中，必須超越任
    何合理懷疑，始可為有罪判決之嚴格程度，而係應與民事訴
    訟之舉證責任原理相類似，亦即基本上應就行政機關與人民
    所各自主張有利於己之事實，分配其應盡之舉證責任，而非
    逕予準用刑事訴訟上之「無罪推定」原則，此觀諸行政訴訟
    法第136條，規定行政訴訟程序準用民事訴訟法第277條舉證
    責任分配原則之立法意旨，即可明瞭。基此，本件異議人既
    不爭執其於上揭時地為警開單舉發之事實，亦未對於本件執
    勤員警之舉發有誤，另行提出其他相關事證以供調查，僅為
    空言指摘，且經查亦無任何證據，足資證明本件執勤員警確
    有捏造事實違法取締之情事，故證人甲○○警員本其維護交
    通秩序、安全職責所為之本件舉發，自應受到合法、正確之
    推定。此外，並有臺北市政府警察局 99年8月31日北市警交
    大字第 A00HBF433號舉發違反道路交通管理事件通知單、臺
    北市交通事件裁決所99年10月4日北市裁罰字第裁22-A00HBF
    433號違反道路交通管理事件裁決書各1件附卷可考。至事發
    當時現場監視錄影帶業經覆蓋洗掉，無法調閱，業經證人甲
    ○○證述明確，復有本院公務電話紀錄存卷可參，附此敘明
    。從而，異議人確有騎乘車牌號碼 387-CVV號重型機車，於
    前開時、地，駕車行經有燈光號誌管制之交岔路口闖紅燈之
    違規行為，應無疑問。是原裁決機關即臺北市交通事件裁決
    所據此引用道路交通管理處罰條例第 53條第1項及違反道路
    交通管理事件統一裁罰基準表之規定，裁處異議人罰鍰1,80
    0元，並依同條例第63條第1項第3款規定，記違規點數3點，
    於法即無不當，本件異議人之異議為無理由，應予駁回。
四、據上論斷，應依道路交通案件處理辦法第19條，裁定如主文
    。
中    華    民    國    99    年    10    月    26    日
                  交通法庭    法  官  詹慶堂
以上正本證明與原本無異。
如不服本裁定，應於裁定送達後5日內向本院提出抗告狀。
                              書記官  蔡易霖
中    華    民    國    99    年    10    月    26    日

司法院資訊處製作；財團法人民間司法改革基金會備份。
